【裁判字號】    95,易緝,10
【裁判日期】    951228
【裁判案由】    竊盜
【裁判全文】
臺灣士林地方法院刑事判決              95年度易緝字第10號
公  訴  人  臺灣士林地方法院檢察署檢察官
被      告  乙○○
上列被告因竊盜案件，經檢察官聲請簡易判決處刑（89年度偵緝
字第14號），本院內湖簡易庭認不宜以簡易判決處刑（89年度湖
簡字第262 號），移由本院普通庭依通常程序審理，判決如下：
    主  文
乙○○無罪。
    理  由
一、公訴意旨略以：被告乙○○意圖為自己不法之所有，於民國
    87年3 月6 日9 時許，侵入由甲○○所開設，位於臺北縣淡
    水鎮○○街126 巷9 號之長春藤幼兒學校，竊取置於學校內
    ，由學校向育發電腦公司所租用之美國蘋果牌電腦型號為PE
    RFORMA之電腦主機（下稱蘋果電腦主機）4 部，並於87年3
    月9 日（聲請簡易判決處刑書誤繕為88年6 月9 日），將電
    腦持往臺北市○○路○ 段35號2 樓之熱血少年電腦世界店內
    出售，迄於88年6 月22日在該店內發現前開型號序號為SG60
    24X26SJ 、SG 6024WB6SJ電腦2 部，始循線查獲。案經甲○
    ○訴由臺北市政府警察局萬華分局報告偵辦，因認被告所為
    ，係犯刑法第320 條第1 項之竊盜罪嫌。
二、按犯罪事實應依證據認定之，無證據不得認定犯罪事實，又
    不能證明被告犯罪者，應諭知無罪之判決，刑事訴訟法第15
    4 條第2 項、第301 條第1 項分別定有明文。次按認定不利
    於被告之事實，須依積極證據，苟積極證據不足為不利於被
    告事實之認定時，即應為有利於被告之認定，更不必有何有
    利之證據，最高法院著有30年上字第816 號判例可供參照。
    又刑事訴訟上證明之資料，無論其為直接證據或間接證據，
    均須達於通常一般之人均不致於有所懷疑，而得確信其為真
    實之程度，始得據為有罪之認定，若其關於被告是否犯罪之
    證明未能達此程度，而有合理性懷疑之存在，致使無從形成
    有罪之確信，根據「罪證有疑、利於被告」之證據法則，即
    不得遽為不利被告之認定（最高法院76年臺上字第4986號判
    例意旨參考）。
三、公訴人認被告乙○○涉有刑法竊盜罪嫌，無非係以：上開犯
    罪事實，業據告訴人甲○○指訴明確，經核與證人郭昭巖、
    江學聖、呂學彬、黃龍彥於警、偵訊所證述之情節相符，執
    為論據。
四、訊據被告乙○○堅決否認有何竊盜犯行，辯稱：伊沒有偷竊
    上開4 部蘋果電腦主機，是因為伊有在1 本雜誌上刊登收購
    訊息，「詹金虎」才拿電腦來，由伊以每部電腦新臺幣（下
    同）5,000 元價格購入約2 、3 部，當時伊有留下「詹金虎
    」的身分證、簽名、年籍資料、名片，後來伊亦把這幾部電
    腦拿去賣給別人，但已經忘記當時是拿去什麼地方賣，也忘
    記是以多少錢賣出去等語。經查：
  (一)被告曾雖辯以：伊有把電腦拿去賣給別人，但已經忘記當時
    是拿去什麼地方賣云云，惟查：
    1.87年3 月9 日，曾有人將上開由長春藤幼兒學校向育發電
      腦公司所租用之蘋果電腦主機4 部，持往臺北市○○路○
      段35號2 樓之熱血少年電腦世界店內出售之事實，有熱血
      少年電腦世界中古商品轉售登記單（下稱轉售登記單）1
      紙在卷可參，前開轉售登記單上所記載之出售人之身分證
      統一編號、地址，核與被告之年籍資料相符，此有被告戶
      籍謄本及法務部戶役政連結作業系統個人基本資料各1 紙
      在卷可憑（附於本院89年度易字第393 號卷內），另轉售
      登記單上所紀錄之電話號碼00000000，業經被告於本院95
      年2 月16日準備程序時供稱：00000000為家裡以前之電話
      等語，益徵上開資料確為被告所有無誤。
    2.質以證人即熱血少年電腦世界負責收購系爭電腦主機之黃
      龍彥於本院審理時結證稱：客人寫轉售登記單時，依規定
      皆須核對身分證件（詳參本院89易字第393 號卷89年12月
      4 日審判筆錄）；另證人即熱血少年電腦世界店長呂學彬
      亦結證以：中古商品轉售依公司規定，會看出賣者之身分
      證件，比較忙的時候雖然不會太仔細看，但至少都會對照
      片等語無訛（詳參本院92年度易緝字第47號卷93年2 月4
      日審判筆錄），依彼等所述，足證該店家於收購電腦時，
      必須要求客戶出示相關證件，再由員工核對客戶資料及照
      片。
    3.被告偵訊時雖曾辯稱：伊於87年6 、7 月間曾遺失國民身
      分證云云（詳參士林地檢署89年度偵緝字第14號卷88年12
      月24日偵訊筆錄），然此與卷附被告戶籍謄本記事欄上所
      載被告曾於87年5 月7 日補證之事實，已有所出入。況且
      上開蘋果電腦主機經人持往熱血少年電腦世界出售之時間
      ，依轉受登記單上之記載應為87年3 月9 日，亦先於被告
      國民身分證遺失或補證之時間，故不足以證明被告係因身
      分資料遭冒用以填寫上開轉售登記單，進而出售前揭蘋果
      電腦主機4 部，故被告為此辯解，並不實在。
    4.此外，被告於本院最後行準備程序時，已坦承有持上開電
      腦至熱血少年電腦世界出售之行為，轉售登記單上「乙○
      ○」是伊之簽名等情，綜合上述，被告確為持前開失竊之
      4 部蘋果電腦主機至熱血少年電腦世界店內出售之人，至
      為明確。
  (二)再觀之被告在本院準備程序中，雖先供稱其沒有將上開失竊
    之蘋果電腦主機持以出售，嗣又改稱係因為伊在1 本雜誌刊
    登收購訊息，「詹金虎」才拿電腦來，由伊每部以5,000 元
    價格購入約2 、3 部，後來伊亦把這幾部電腦拿去賣給別人
    等語，被告前後供述雖有不一，然被告於本院最後行準備程
    序時，實已坦承有持上開電腦至熱血少年電腦出售之行為，
    已如上述，而經查詢結果，確有被告所述「詹金虎」其人，
    並非虛構，惟該人已於92年5 月8 日死亡，有法務部戶役政
    連結作業系統電腦查詢資料1 紙在卷可憑，致本院已無從調
    查被告所辯由「詹金虎」交付系爭電腦之真實性為何。惟按
    刑事訴訟法第154 條，此項禁止推定罪狀之法則，並非僅為
    被告個人之訴訟利益而設，尤其重在發現真實以求國家刑罰
    權之正確行使，若無足可證明被告從事犯罪構成要件行為之
    積極證據，無論假定某一被告為犯人而命其自證無罪，藉以
    過濾及鎖定特定犯罪人，或推測被告涉及某項罪名，而依其
    自辯過程，蒐求該被告生活經歷資料，藉以判斷其究竟有無
    構成特定犯罪，俱非法之所許。查出售贓物，在社會生活經
    驗上，合理上原因非一，無從以被告出售贓物，忖度被告取
    得贓物之來源，縱被告係以竊盜、搶奪、詐欺、拾得遺失物
    或故買贓物等犯罪手段取得該贓物，所涉犯罪構成要件各不
    相同，亦不能因其來源交待不清而任意推定，致違刑事訴訟
    法發覺真實之原則。本件應審究者乃有無積極證據足以證明
    該系爭蘋果電腦主機係被告所竊取，仍難僅憑被告曾經虛偽
    辯解或上開提出之證據無從調查，持為認定犯罪之論據，而
    遽論以竊盜罪責。
  (三)經質以證人即告訴人甲○○於本院89年12月4 日審理時證稱
    ：87年3 月6 日，發現位於臺北縣淡水鎮○○街126 巷9 號
    之長春藤幼兒學校，電腦教室內之4 部電腦遭竊等情在卷；
    其於警詢時亦陳稱：警方在臺北市○○路○ 段35號2 樓之熱
    血少年電腦世界店內查獲之蘋果電腦主機2 部，係其向電腦
    公司所承租而遭竊之電腦主機等語明確，惟細繹告訴人上揭
    陳述，其並未確定係被告偷竊系爭電腦主機，其指述自不足
    執為不利於被告之認定。另竊案發生當時，員警並未採取現
    場跡證或透過其他科學辦案方法證明係由本案被告所行竊，
    公訴人於本院言詞辯論時亦稱：沒有被告竊取電腦之直接證
    據等語，準此，被告雖有出售贓物之行為，且就是否有將蘋
    果電腦主機4 部轉賣及轉賣之時間為何，被告有前後供述不
    一之瑕疵可指，惟公訴人所提上開間接證據既不足以推論被
    告有竊盜罪行，自無從以被告出售贓物，即遽然推定被告係
    以竊盜之犯罪手段取得該贓物。此外，本院復查無其他積極
    證據足認被告有檢察官所指之上述竊盜犯行，揆諸首揭條文
    規定及判例意旨，本件既不能證明被告犯罪，依法應為無罪
    之諭知。
五、被告經合法傳喚無正當理由不到庭，本院認本件係應諭知無
    罪之案件，爰依刑事訴訟法第306 條之規定，不待其陳述逕
    行判決。
六、至被告於87年3 月9 日，將上開蘋果電腦主機4 部，持往臺
    北市○○路○ 段35號2 樓之熱血少年電腦世界店內出售之部
    分，是否涉及刑法贓物罪嫌，宜由檢察官另行依法偵辦，附
    此敘明。
據上論斷，應依刑事訴訟法第452 條、第301 條第1 項、306 條
，判決如主文。
本案經檢察官黃德松到庭執行職務。
中    華    民    國    95    年    12    月    28  日
                  刑事第六庭審判長法  官  李育仁
                                  法  官  許辰舟
                                  法  官  黃潔茹
以上正本證明與原本無異。
如不服本判決應於判決送達後10日內向本院提出上訴狀。
                                  書記官  柳瑞宗
中    華    民    國    95    年    12    月    28    日


司法院資訊處製作；財團法人民間司法改革基金會備份。
